臺灣臺東地方法院刑事判決　　　　　　　 94年度訴字第199號
公　訴　人　臺灣臺東地方法院檢察署檢察官
被　　　告　甲○○
上列被告因違反電信法等案件，經檢察官提起公訴（94年度偵緝
字第151、152號），本院判決如下：
    主  文
甲○○替代役役男擅離職役累計逾柒日，處拘役伍拾日，如易科
罰金，以佰元折算壹日。
被訴違反電信法、侵占遺失物部分無罪。
    事  實
一、甲○○原為任職於臺灣臺東監獄之替代役男（役籍號碼Ｚ000
    000000號），於民國92年9月4日入營，並於同年11月10日分
    發至臺灣臺東監獄服警察役，惟分別自93年1月27日8時至15
    時30分、94年2月11日6時至15時44分及同年3月2日8時起，
    擅離職役累計逾7日，並經內政部役政署於同年3月21日核定
    停役。
二、案經臺灣臺灣監獄告發移請臺灣臺東地方法院檢察署檢察官
    偵查起訴。
    理  由
一、有罪部分：
（一）程序部分：
    (1)按被告以外之人於審判外之言詞或書面陳述，除法律有規
      定者外，不得作為證據，刑事訴訟法第159條固有明文。
      惟被告以外之人於審判外之陳述，雖不符同法第159條之1
      至之4之規定，而經當事人於審判程序同意作為證據，法
      院審酌該言詞陳述或書面陳述作成時之情況，認為適當者
      ，亦得為證據。是本件證人之警詢筆錄，雖屬被告以外之
      人於審判外之供述而屬傳聞證據，且不符刑事訴訟法第
      159條之3之規定，惟檢察官、被告就前開審判外之陳述，
      表明同意作為證據，而本院審酌其筆錄作成時之情狀，符
      合法定程序，本院認符合前揭第159條之5第1項同意法則
      之規定，自得作為本案證據。
    (2)有關替代役男擅職離役時間累計紀錄表、替代役徵集令及
      役籍表，均屬刑事訟訴法第159條之4特信性之文書，亦得
      引為證據。
（二）上揭犯罪事實，業據被告甲○○於偵查中及本院審理時坦
      認不諱，核與證人徐光明即臺灣臺東監獄內勤科員於偵查
      中所述，被告為臺灣臺東監獄替代役男，及擅離職役已逾
      7日等情相符，此外並有臺灣臺東監獄94年3月9日東監戒
      字第0940 800029號函所附之替代役役男擅離職役時間累
      計紀錄表、替代役徵集令、役籍表各1份附卷可稽，足證
      被告之自白顯與事實相符，堪信為真實。本件事證已臻明
      確，被告犯行洵堪認定。
（三）核被告甲○○所為，係犯替代役實施條例第52條之替代役
      男擅離職役罪。爰審酌被告為替代役役男，服役期間本應
      善盡職守，而無故擅離職役，逃避對國家應負擔之義務，
      其惡性非輕，及其犯罪後坦承犯行等一切情狀，量處如主
      文所示之刑，並諭知易科罰金之折算標準。
二、無罪部分：
（一）公訴意旨另略以：被告甲○○於93年7月4日凌晨2時前後
      ，在臺東市○○路某卡拉OK店內，拾獲戊○○所遺失內有
      0000000000號行動電話SIM通訊晶片卡之MOTOROLA V3688
      型行動電話，竟意圖為自己不法之所有將上開行動電話及
      其內之SIM通訊晶片卡據為己有，侵占他人遺失之物，並
      隨即意圖為自己不法利益之概括犯意，將上開行動電話內
      之SIM通訊晶片卡裝置於自己之行動電話內，並自當日23
      時37分起至同月9日0時21分止，連續盜用上開SIM通訊晶
      片卡與他人通訊，使中華電信股份有限公司誤以為係合法
      使用該行動電話門號之人使用該門號通訊而提供通訊服務
      ，致被告甲○○獲取相當於15,288元通訊費用之不法利益
      ，因認被告涉有違反電信法第56條第1項盜用他人通訊設
      備及刑法第337條侵占遺失物罪嫌。
（二）按犯罪事實應依證據認定之，無證據不得認定犯罪事實。
      又不能證明被告犯罪者，應諭知無罪之判決，刑事訴訟法
      第154條第2項及第301條第1項分別定有明文。又事實之認
      定，應憑證據，如未能發現相當證據，或證據不足以證明
      ，自不能以推測或擬制之方法，為裁判之基礎（最高法院
      40年台上字第86號判例參照。）而所謂證據，係指足以證
      明被告確有犯罪行為之積極證據而言，該項證據須適於為
      被告犯罪之證明者，始得採為斷罪之資料（參照最高法院
      69年台上字第4913號判例）。認定不利於被告之事實，須
      依積極證據，苟積極證據不足為不利於被告事實之認定時
      ，即應為有利於被告之認定，更不必有何有利之證據，最
      高法院亦著有30年上字第816號判例可資參照。
（三）公訴意旨認被告涉有違反電信法第56條第1項盜用他人通
      訊設備及刑法第337條侵占遺失物罪嫌，無非係以證人戊
      ○○、乙○○、陳雪梅、丁○○之證述，0000000000號及
      0000000000號行動電話通聯紀錄各1份、嫌疑人甲○○使
      用手機電話簿記錄電話號碼照片1張、被告不利於己之陳
      述等為其主要論據。訊據被告甲○○固不否認確有使用戊
      ○○所有，裝有0000000000號SIM通訊晶片卡之MOTOROLA
      V3688型行動電話撥打上開金額，惟堅詞否認有何侵占遺
      失物及盜用他人電信設備犯行，辯稱：行動電話是謝大哥
      給的，因與謝大哥一同前往新生路喝酒，手機是他在卡拉
      OK交付給伊，並要伊按時繳費，並且開車送謝大哥回家等
      語。經查：證人戊○○於審理時證稱，確曾於94年7月4日
      與被告一同前往新生路卡拉OK店中飲酒，並因酒醉而由被
      告開車載送返家，路程中發生何事已不記得，不記得有無
      將手機送給被告等語，顯見證人戊○○與被告並非素未謀
      面之人，且有相當交情存在，又證人戊○○於案發當日已
      因酒醉至無法辨別事理之程度，亦堪認定，核與被告甲○
      ○所述載送證人戊○○返家之情相符，而衡諸常情，證人
      戊○○既已爛醉如泥，且與被告為一同飲酒作樂之朋黨，
      是於其飲酒後酒酣耳熱之際，為表示交情友好，而將裝有
      0000000000號SIM通訊晶片卡之MOTOROLA V3688型行動電
      話交付予被告使用，尚與常情相符，況證人戊○○亦曾表
      示認為上開行動電話應可尋回，並經本院確認其本意為因
      認係朋友取走，所以沒有報案，直至看見帳單後才報案等
      語，益見證人戊○○本身亦不排除有將行動電話交付朋友
      使用，而只是因無法確認是何人致無法取回，是本件證人
      戊○○究將行動電話如何交付與被告使用，究為借貸關係
      或贈與被告，均無法排除有上開可能，要難據此認定被告
      確涉有侵占遺失物並盜用他人電信設備通信之犯行；此外
      ，公訴人所舉其餘證據，均僅能證明被告使用上開行動電
      話之事實，尚難證明被告是否有何不法取得上開行動電話
      使用之犯嫌，是此部分要屬犯罪不能證明。
（四）綜上查證，足認被告甲○○前揭辯詞，應可採信。本件公
      訴意旨所憑事證尚無從形成被告有罪論斷之確信，而刑事
      被告依法並無自證無罪之義務，此外，復查無其他積極事
      證足以證明被告確有違反電信法第56條第1項盜用他人通
      訊設備及刑法第337條侵占遺失物之犯行，其犯罪均不能
      證明，揆諸首揭法條、判例要旨及說明，應諭知被告無罪
      之判決。
三、據上論斷，應依刑事訴訟法第299條第1項前段、第301條第1
    項，替代役實施條例第52條，刑法第11條前段、第41條第1
    項前段，罰金罰鍰提高標準條例第2條，判決如主文。
本案經檢察官丙○○到庭執行職務
中　　華　　民　　國　　94　　年　　11　　月　　8 　　日
                  刑事第一庭  審判長法  官  李勝琛
                                    法  官  黃珮茹
                                    法  官  呂煜仁
以上正本證明與原本無異。
如不服本判決，應於判決送達後10日內向本院提出上訴狀（須附
繕本）。
「切勿逕送上級法院」
                                    書記官  王希文
中　　華　　民　　國　　94　　年　　11　　月　　9 　　日
附記：
替代役實施條例第52條：
替代役役男無故不就指定之替代役職役、擅離職役累計逾七日者
，處二年以下有期徒刑、拘役或科或併科新臺幣二十萬元以下罰
金。
